臺北高等行政法院判決　　　　　　　　　　　　　　九十二年度訴字第一三三一號
　　　　　　　　　　　　　　　.
　　原　　　告　英誌企業股份有限公司
　　代　表　人　甲○○董事長.
　　訴訟代理人　楊沛生律師
　　被　　　告　財政部台灣省北區國稅局
　　代　表　人　林吉昌（局長）
　　訴訟代理人　乙○○
　　　　　　　　丙○○
右當事人間因營業稅事件，原告不服財政部中華民國九十二年一月三十日年台財訴字
第○九一○○二六三○九號訴願決定，提起行政訴訟，本院判決如左：
　　主  文
訴願決定及原處分（復查決定）均撤銷。
訴訟費用由被告負擔。
　　事  實
一、事實概要：原告於八十六至九十年間向吉點實業有限公司（以下簡稱吉點公司）
    等消費取得非供本業及附屬業務使用之（員工伙食）進項憑證（字軌TK00000000
    ）等統一發票，銷售額計新台幣（以下同）一六、五○五、一二八元，營業稅額
    八二五、二六三元，並按所漏稅額八二五、二六三元持以申報扣抵銷項稅額，涉
    嫌違反行為時營業稅法（以下簡稱營業稅法）第十九條第一項第二款規定，案經
    桃園縣稅捐稽徵處查獲，審理違章成立，乃核定補徵營業稅八二五、二六三元（
    已於九十年五月十五日及三十一日繳納），並按所漏稅額八二五、二六三元處二
    倍之罰鍰計一、六五○、五○○元（計至百元止）。原告對罰鍰處分不服，申請
    復查，未獲變更，遂提起訴願，亦遭駁回，遂提起行政訴訟。
二、兩造聲明：
　　(一)原告聲明：
      1.訴願決定、原復查決定及原處分均撤銷。
      2.訴訟費用由被告負擔。
　　(二)被告聲明：
      1.原告之訴駁回。
　　　2.訴訟費用由原告負擔。
三、兩造之爭點：
    1.本件原告是否有違反營業稅法第十九條第一項第二款之行為？
    2.本件有無稅捐稽徵法第四十八條之一第一項免罰規定之適用？
    3.本件能否援引財政部八十五年二月七日台財稅第八五一八九四二五一號函釋而
      予免罰？
　　(一)原告主張：
      1.對被告違法之說明：
        (1)按稅捐稽徵法第四十八條之一規定：「納稅義務人自動向稅捐稽徵機關補
          報並補繳所漏稅款者，凡屬未經檢舉、未經稽徵機關或財政部指定之調查
          人員進行調查之案件，左列之處罰一律免除；其涉及刑事責任者，並得免
          除其刑：一、本法第四十一條至第四十五條之處罰。二、各稅法所定關於
          逃漏稅之處罰。前項補繳之稅款，應自該項稅捐原繳納期限截止之次日起
          ，至補繳之日止，就補繳之應納稅捐，依原應繳納稅款期間屆滿之日郵政
          儲金匯業局之一年期定期存款利率按日加計利息，一併徵收。」
        (2)復按財政部八十九年版稅捐稽徵法令彙編財政部八十年八月十六日台財稅
          第八○一二五三五九八號函頒「執行第四十八條之一進行調查之作業步驟
          及基準日之認定原則」（以下簡稱認定原則）：營業稅異常資料之案件，
          稽徵機關經辦人員應於簽收當日簽報並敘明涉嫌違章情節與事項，發函通
          知營業人限期提供帳簿憑證等相關資料接受調查，以確認涉嫌違章事實並
          以函查日為（即發文日）為「調查基準日」。
        (3)查被告機關（原處分機關為桃園縣稅捐稽徵處，茲因財政部台灣省北區國
          稅局委託桃園縣稅捐稽徵處代徵之營業稅已於九十二年一月一日起回歸由
          該局自行稽徵，業經鈞院裁定本案被告為財政部台灣省北區國稅局）以九
          ○桃稅工字第九○○○八○一二號函，於九十年四月十八日發文原告公司
          ，茲為瞭解原告公司進項情形，請於九十年五月四日上午十時攜帶原告公
          司與負責人印章、國民身分證，八十八、八十九年度帳冊、憑證等相關課
          稅資料，至被告機關備查，並附據吉點公司開立統一發票十四筆。另以九
          ○桃稅工字第00000000號函，於九十年五月八日發文原告公司，
          茲為瞭解原告公司進項情形，請於九十年五月二十一日上午九時攜帶原告
          公司與負責人印章、國民身分證，八十六至九十年度帳冊、憑證等相關課
          稅資料，至被告機關備查。均未於函內載明涉嫌違章情節與事項，故前揭
          函件所載日期，應不能視為「調查基準日」。
        (4)次查原告公司於發現違章後，於被告尚未確定調查前，分別於九十年五月
          十五日及二十九日以桃園縣稅捐稽徵處營業稅補報並加計利息補繳稅額繳
          款書向台灣銀行桃園分行分別補報並加計利息補繳在案，則原告補繳行為
          應已符合稅捐稽徵法第四十八條之一規定，而應免罰。
        (5)惟，被告以九○桃稅法字第九○一○五一七○號函，於九十年八月十四日
          發文原告公司謂：原告公司於八十六年至九十年間以不得扣抵之進項憑證
          扣抵營業稅額違反營業稅法，逃漏稅額一六、五○五、一二八元、稅額八
          二五、二六三元違章案，依財政部頒之「稅務違章案件裁罰金額或倍數參
          考表」規定應依營業稅法第五十一條第五款按所漏稅額處三倍罰鍰，如願
          於裁罰處分核定前補具違章事實承諾書可從輕處罰按所漏稅額處二倍罰鍰
          ‧‧‧。並進而於九十年九月十日以九十桃稅法字00000000號處
          分書謂：原告公司於九十年五月十五日及二十九日繳納系爭營業稅額並加
          計利息，並於九十年五月十五日及三十一日補行申報，經核仍在被告九十
          年四月十八日桃稅工字第九○○○八○一二號及九十年五月八日桃稅工字
          第九○○九八一二號函之「調查基準日」九十年四月十八日及同年五月八
          日之後，應無稅捐稽徵法第四十八條之一免罰規定之事由，逕行處罰鍰一
          、六五○、五○○元之處分，顯然違反稅捐稽徵法第四十八條之一及前揭
          「認定原則」之規定，而其後維持原處分之複查及訴願決定亦均違法，自
          應撤銷。
        (6)另按「行政行為，應以誠實信用之方法為之，並應保護人民正當合理之信
          賴。」（行政程序法第八條參照）；「公務員執行職務，應力求切實，不
          得畏難規避，互相推諉或無故稽延」（公務人員服務法第七條參照）。另
          依行為時營業稅法第四十三條一項一、四款及第二項規定：「營業人逾規
          定申報限期三十日，尚未申報銷售額者；短報漏報銷售額者；主管稽徵機
          關得依照查得之資料，核定其銷售額及應納稅額並補徵之。營業人申報之
          銷售額，顯不正常者，主管稽徵機關得參照同業情形與有關資料，核定其
          銷售額或應納稅額並補徵之」。準此，主管稽徵機關於營業人每期申報銷
          售額後，即應依規定儘速辦理稽核，如經發現有申報錯誤或顯不正常之情
          形者，應即依規定處理。若有違此，顯已違背誠實信用之方法，且有無故
          稽延，並損及納稅義務人正當合理之信賴，最高行政法院九十二年判字三
          ○號、一○八九號判決載有意旨。
        (7)末按「違章行為發生日起至查獲日（調查基準日）以前各期之期末累積留
          抵稅額，如均大於或等於虛報進項稅額者，則實際並未造成逃漏稅款，可
          依本部八十三年十二月六日台財稅第八三六二四四○一號函釋規定，免按
          營業稅法第五十一條五款規定處罰。」（財政部八十五年二月七日台財稅
          第八五一八九四二五一號函釋著有原則(一)）。
        (8)查原告自八十六年元月起至九十年三日止被告查得原告公司虛報伙食費進
          項稅額之月份，在此期間原告公司每月所繳營業稅均溢繳而有「留抵稅額
          」，後並辦理退稅（營業稅法第三十九條第二項「溢付稅額之退還」），
          此有原告八十六年元月至九十年三月之銷售額與稅額申報書（暨４０１表
          ）及被告退稅通知可稽。而前揭退稅額扣抵被告卷附原告公司虛報伙食費
          進項稅額之發票所載營業稅額後，原告仍有「留抵稅額」可退。則本件原
          告於八十六年取得系爭第一張吉點公司之發票申報扣抵銷項稅額，如被告
          立即依規定查處，並適用前揭財政部之函釋將退稅金額扣除虛報伙食費進
          項稅額，則原告應已無營業稅額應繳，豈有於相隔多年之後，再追溯累積
          各期漏稅金額予以處罰之可能。參酌最高行政法院九十二年度判字第三０
          號判決意旨，被告就本件稽核系爭發票是否虛報情事，已有違背誠實信用
          之方法，且無故稽延，並損及納稅義務人正當合理之信賴。故被告已先違
          法在先，孰能以其違法之結果，強令原告受之？則其課處原告罰鍰及維持
          原處分之復查與訴願決定，均應撤銷。
      2.對被告答辯之說明：
        按被告答辯之理由略以：
        (1)原告誤引修正營業稅法實施注意事項第三條三項一款有關：「營業人受託
          代收轉付款項，於收取轉付之間無差額，其轉付款項取得之憑證買受人載
          明為受託人者，得以該憑證交付受託人，免另開立統一發票，並免列入銷
          售額。」之規定，及財政部賦稅署七十五年十二月十九日台稅二發第00
          00000號有關之「‧‧‧在研習期間因學員用餐費及期末綜合檢討聚
          餐所支付之餐費，取得合法憑證者，其進項稅額可扣抵銷項稅額。」與同
          署，同年五月八日台稅二發第0000000號之「營業人舉行業務研討
          會之餐會，取得合法憑證者，其進項稅額可扣抵銷項稅額。」之函釋，而
          將其八十六年至九十年間為辦理員工伙食而取得之吉點公司之發票持以申
          報扣抵銷項稅額，致虛報進項稅額，顯已誤解法令，而符合司法院大法官
          會議釋字第二七五號解釋意旨，而有過失，自可裁罰。
        (2)財政部八十年八月十六日台財稅第八○一二五三五九八號函釋之「認定原
          則」所稱：「營業稅異常資料案件‧‧‧經辦人員應於簽收當日簽報並敘
          明涉嫌違章情節及事項‧‧‧」係指稽徵機關於發函調查前「內部簽辦調
          查異常案件之作業規範」，被告於九十年四月十八日及同年五月八日之桃
          稅工字第九○○○八○一二號與00000000號等二函並不須載明「
          涉嫌違章情節及事項」，被告前揭二函已符合財政部前揭八十年「認定原
          則」規定，則所載日期：九十年四月十八日及五月八日即為調查基準日。
          原告稱：被告前揭九十年之二封函件未載明：「涉嫌違章情節及事項」，
          故九十年四月十八日及五月八日不得認為調查基準日，即屬稅捐稽徵法第
          四十八條之一第一項未經調查之案件，則原告於九十年五月十五日及二十
          九日加計利息補繳稅款可予免罰，顯係誤解法令˙‧‧‧云云。惟查：
          按「人民違反法律上之義務而應受行政罰之行為，法律無特別規定時，
            雖不以出於故意為必要為必要，仍須以過失為其責任條件。」觀之司法
            院釋字第二七五號解釋自明。所謂「過失」，係指行為人雖非故意，但
            按其情節應注意並能注意，而不注意者而言。本件被告認原告誤引修正
            營業稅法實施注意事項第三條第三項第一款規定，財政部賦稅署七十五
            年五月八日台稅二發第0000000號、同年十二月十九日台稅二發
            第七五一九四二三號函釋而將八十六年至九十年辦理員工伙食之吉點公
            司發票扣抵銷項稅額，係為「誤解法令」，認有「過失」。然查原告公
            司除本件虛報進項稅額案件外，歷年來均按章繳稅，誠實納稅，且從不
            欠稅。並於發現虛報進項稅額後，即刻於九十年五月十五日及二十九日
            加計利息，補繳稅款，顯見原告並非刻意虛報進項稅額逃漏稅，亦顯善
            盡國民納稅義務。而被告依前揭營業稅法第四十三條相關規定即有補徵
            義務，又為課稅機關，顯係要求被告先行查核原告公司進項憑證，其法
            律認知顯應較原告為強，惟卻仍違法於九十年才發現原告虛報八十六至
            九十年之進項額，則孰得要求原告全然了解多如牛毛之稅務法令，而謂
            原告誤解法令為「過失」？況原告即誤用法令，顯然亦本欲「依法納稅
            」，惟原告公司報稅人員並非法律、稅務專業人員，又如何得認渠等「
            誤解法令」為原告之「過失」？則原告「誤解」法令即非「過失」，被
            告課處原告公司罰鍰即有違大法官會議釋字第二七五號解釋意旨，是原
            處分及復查與訴願決定，自應撤銷。
          再按稅捐稽徵法第四十八條之一第一項規定：「納稅義務人自動向稅捐
            稽徵機關補報並繳所漏稅款者，凡屬未經檢舉，未經稽徵機關或財政部
            指定之調查人員進行調查之案件，在列之處罰一律免除，其涉及刑事責
            任者並得免除其刑‧‧‧。」並未對「調查基準日」為規定，因此財政
            部八十年八月二十二日台財稅第八○一二五三五九八號函所頒「稅捐稽
            徵法第四十八條之一所稱進行調查之作業步驟及基準日之認定原則」，
            即屬對「調查基準日」所為之解釋，顯屬行政程序法第一百五十九條所
            規定之「行政規則」，依公務員服務法第二條，稅捐稽機關本即有服從
            之義務。而前揭「認定原則」即規定如何認定「調查基準日」，攸關是
            否可依稅捐稽徵法第四十八條之一免罰，則自與人民權利義務有所關連
            ，自應對人民生效，此有吳庚大法官之見解可稽，合先敘明。
          「認定原則」有關營業稅異常查核之「作業步驟及基準日認定原則」第
            二條規定：「左列案件，經辦人員應於簽收當日簽報並敘明涉嫌違章情
            節與事項，發函通知營業人限期提供帳簿憑證等相關資料接受調查，以
            確認涉嫌違章事實，並以函查日（即發文日）為調查基準日。」就其「
            ‧‧‧應於簽收當日簽報並敘明涉嫌違章情節與事項」句子與下句「發
            函通知營業人限期提供帳簿憑證等相關資料接受調查，‧‧‧」連接係
            以「逗」號連接，非以「句」號連接，顯然發函通知被告應載明「涉嫌
            違章情節與事項」始得「確認涉嫌違章事實」，故應非被告之內部作業
            規範。況依被告所附復查及訴願卷內，全無被告經辦人員，於九十年四
            月十八日、五月八日發函前簽報文件及敘明原告「涉嫌違章情節及事項
            」書類，被告所屬人員顯未遵照公務人員服務法第二條規定「服從」辦
            理，如何認「認定原則」為內部作業規範？再前揭「認定原則」對原告
            亦有效力，業如前述，則被告未於九十年四月十八日、五月八日之二函
            中載明原告「涉嫌違章情節與事項」，顯不符規定，亦有違公務員服務
            法第二條規定。其認九十年四月十八日、五月八日為「調查基準日」，
            又認原告於同年五月十五及二十九日加計利息補繳營業稅款，無稅捐稽
            徵法第四十八條之一第一項免罰規定適用，顯有違誤。
      3.綜上所述，被告既有違法在先，原告公司又無過失，而被告又未開始調查，
        則自不應課處被告罰鍰，原處分及復查與訴願決定自應撤銷。為此狀請鈞院
        鑒核，迅依訴之聲明而為判決，俾維權益。
　　(二)被告主張：
      1.本件營業稅罰鍰行政訴訟案件之被告原為桃園縣稅捐稽徵處，基於營業稅自
        九十二年一月一日起由國稅局自行稽徵，改由被告概括承受，合先陳明。
      2.按「營業人有左列進項稅額，不得扣牴銷項稅額：一、‧‧‧二、非供本業
        及附屬業務使用之貨物或勞務。‧‧‧」及「納稅義務人，虛報進項稅額者
        ，除追繳稅款外，按所漏稅額處一倍至十倍罰鍰，並得停止其營業：一、‧
        ‧‧。五、虛報進項稅額者。」為行為時營業稅法第十九條第一項第二款及
        第五十一條第五款所明定。
      3.本件原告於八十六至九十年間向吉點公司等消費取得非供本業及附屬業務使
        用之（員工伙食）進項憑證（字軌TK00000000）等統一發票，銷售額計一六
        、五○五、一二八元，營業稅額八二五、二六三元，持以申報扣抵銷項稅額
        ，涉嫌違反營業稅法第十九條第一項第二款規定，致虛報進項稅額，案經桃
        園縣稅捐稽徵處查獲，審理違章成立，遂依營業稅法第五十一條第五款規定
        ，按所漏稅額八二五、二六三元處二倍之罰鍰計一、六五○、五○○元。原
        告不服，主張其向吉點公司取得之進項憑證，係為員工辦理伙食所代收代付
        ，按修正營業稅法實施注意事項第三條第三項第一款規定，據此扣抵營業稅
        額，核無不法，另原告已自動補報補繳稅額並加計利息，桃園縣稅捐稽徵處
        仍處罰鍰，實屬無理云云，申經桃園縣稅捐稽徵處復查決定以，查本案依獲
        案之資料係原告於八十六至九十年間向吉點公司等消費取得非供本業及附屬
        業務使用之（員工伙食）進項憑證，其以不得扣抵之進項稅額申報扣抵銷項
        稅額，核有虛報進項稅額情事，原告引用修正營業稅法實施注意事項第三條
        第三項第一款規定，以其係為員工辦理伙食所代收代付，據以扣抵銷項稅額
        ，查上開條文係指營業人受託代收轉付款項，於轉付款項之間無差額，其收
        轉付款項取得之進項憑證買受人載明為委託人者，得以該憑證交付委託人，
        免另開立統一發票，並免併入銷售額，原告顯係誤解法令，縱本案原告為員
        工辦理伙食係為代收代付，系爭進項憑證所載買受人應為委託人而非原告，
        是本案原告違章事證明確。另原告雖於九十年五月十五日及二十九日繳納系
        爭營業稅並於九十年五月十五日及三十一日補行申報，經核仍在桃園縣稅捐
        稽徵處九十年四月十八日桃稅工字第九○○○八○一二號及九十年五月八日
        桃稅工字第00000000號函調查基準日九十年四月十八日及九十年五
        月八日之後，核無稅捐稽徵法第四十八條之一免罰之適用為由，駁回其復查
        之申請。經核並無不妥。
      4.茲據原告訴稱略以：其向吉點公司取得之進項憑證，係為員工辦理伙食所取
        得，按修正營業稅法實施注意事項第三條第三項第一款規定，據此扣抵營業
        稅額，容或有誤，惟依財政部賦稅署七十五年五月八日台稅二發第七五二三
        四四九號函：「營業人舉行業務檢討會之餐會，取得合法憑證者，其進項稅
        額可扣抵銷項稅額。」復依財政部賦稅署七十五年十二月十九日台稅二發第
        七五一九四二三號函：「‧‧‧在研習期間因學員用餐費及期末綜合檢討聚
        餐所支付之餐費，取得合法憑證者，其進項稅額可扣抵銷項稅額」，二函釋
        觀之，原告為辦理伙食支出餐費，並取得合法憑證，據此扣抵營業稅額，似
        無不合法，及原告係依主管機關財政部賦稅署之函釋說明辦理稅捐申報，殊
        難認原告就此有所故意或過失、揆諸司法院釋字第二七五號解釋意旨，桃園
        縣稅捐稽徵處毋論原告就此違章事實是否有所故意或過失，皆為裁罰之處分
        ，實難令人信服云云，資為爭議。
      5.第查本案依獲案之憑證係原告於八十六至九十年問向吉點公司等進貨取得其
        品名為伙食費、菜金、伙食調理費等且幾係按月發生，且原告自承係為員工
        辦理伙食所取得，自與本業及附屬業務使用之貨物或勞務無關，顯非屬財政
        部賦稅署七十五年五月八日台稅二發第0000000號函釋所稱營業人業
        務檢討會支付之餐會所取得之進項憑證，自不可扣抵銷項稅額。另查前揭財
        政部賦稅署七十五年十二月十九日台稅二發第七五一九四二三號函釋，並未
        編入九十年版營業稅法令彙編，依財政部九十年一月五日台財稅第八九○四
        一七四○三號函釋，自九十年二月十五日起，非經財政部重行核定，一律不
        再援引適用。況「營業人因辦理員工伙食而購買主、副食、水電、瓦斯等之
        進項稅額，依營業稅法第十九條第一項第二款規定，不得扣抵銷項稅額。」
        財政部七十五年十月二日台財稅第七五二六三九六號函解釋甚明，是本案原
        告所取得系爭進項憑證為非屬本業及附屬業務使用之員工伙食費，自不得扣
        抵銷項稅額，其有違營業稅法第十九條第一項第二款規定，違章事證至明。
        又按行政法則之違反不以有無故意而異其責任，因之自不能以不明章則為希
        圖免罰之藉口，此有行政法院三十一年判字第二十號著有判例。原告已坦承
        本案係因其適用法律錯誤所致，此有原告復查申請書附案可稽，縱原告因法
        令適用有誤，依司法院釋字第二七五號解釋意旨，即屬有過失，且原告不能
        舉證自己無過失，即應受罰。所訴核無足採，本件原處分請予維持。
      6.至原告引述財政部八十年八月十六日台財稅第八○一二五三五九八號函釋，
        執行稅捐稽徵法第四十八條之一進行調查之作業步驟及基準日之認定原則：
        營業稅異常資料之案件，稽徵機關經辦人員應於簽收當日簽報並敘明涉嫌違
        章情節與事項，發函通知營業人限期提供帳簿憑證等相關資料接受調查，以
        確認涉嫌違章事實並以函查日為（即發文日）為調查基準日。指稱本案桃園
        縣稅捐稽徵處九十年四月十八日桃稅工字第九○○○八○一二號及九十年五
        月八日桃稅工字第00000000號函僅表示為瞭解原告八十六年至九十
        年之進銷情形，攜帶該等年度帳冊、憑證備查，並未敘明原告所涉嫌違章情
        節與事項，即以該函文日為調查基準日，在未依規定踐行相關程序，而為裁
        罰之處分，殊難令人信服乙節，查上揭函釋所稱「‧‧‧經辦人員應於簽收
        當日簽報並敘明涉嫌違章情節與事項，‧‧‧」，係指稽徵機關於發函調查
        前內部簽辦調查異常案件之作業規範，原告指摘，顯係誤解該函釋意旨，併
        予陳明。綜上論述：原處分及所為復查、訴願決定並無違誤，請准如答辯之
        聲明判決。
　　理  由
一、本件營業稅罰鍰之原處分機關為桃園縣稅捐稽徵處，因營業稅自九十二年一月一
    日起由財政部國稅局自行稽徵，故本件被告改由財政部台灣北區國稅局承受訴訟
    ，合先說明。
二、按「營業人有左列進項稅額，不得扣抵銷項稅額：一、‧‧‧二、非供本業及附
    屬業務使用之貨物或勞務。‧‧‧」及「納稅義務人，虛報進項稅額者，除追繳
    稅款外，按所漏稅額處一倍至十倍罰鍰，並得停止其營業：一、‧‧‧。五、虛
    報進項稅額者。」為營業稅法第五十一條第五款所明定。
三、本件原告於八十六至九十年間向吉點公司等消費取得非供本業及附屬業務使用之
    （員工伙食）進項憑證（字軌TK00000000）等統一發票，銷售額計一六、五○五
    、一二八元，營業稅額八二五、二六三元，持以申報扣抵銷項稅額，涉嫌違反營
    業稅法第十九條第一項第二款規定，致虛報進項稅額，案經桃園縣稅捐稽徵處查
    獲，審理違章成立，遂依營業稅法第五十一條第五款規定，按所漏稅額八二五、
    二六三元處二倍之罰鍰計一、六五○、五○○元。原告不服，依序申請復查及提
    起訴願、行政訴訟。兩造之主張，各如事實欄所載，其爭點厥為(1)本件原告是否
    有違反營業稅法第十九條第一項第二款之行為？(2)本件有無稅捐稽徵法第四十八
    條之一第一項免罰規定之適用？(3)本件能否援引財政部八十五年二月七日台財稅
    第八五一八九四二五一號函釋而予免罰？
四、經查：
    (一)本件原告於八十六至九十年間向吉點公司等消費（員工伙食）取得進項憑證（
      字軌TK00000000）等統一發票，銷售額計一六、五○五、一二八元，營業稅額
      八二五、二六三元，持以申報扣抵銷項稅額，此為原告所不爭之事實，並有統
      一發票及專案申請調檔統一發票查核清單影本附原處分卷可稽，自堪信為真實
      。又本件原告取得之統一發票憑證，其品名為伙食費、菜金、伙食調理費等，
      幾係按月發生，且原告自承係為員工辦理伙食所取得，自與本業及附屬業務使
      用之貨物或勞務無關，非屬財政部賦稅署七十五年五月八日台稅二發第000
      0000號、七十五年十二月十九日台稅二發第七五一九四二三號函釋所稱營
      業人業務檢討會支付之餐會或研習期間學員用餐費所取得之進項憑證，自不可
      扣抵銷項稅額。其有違營業稅法第十九條第一項第二款規定，違章事證至明。
      又按行政法則之違反不以有無故意而異其責任，因之自不能以不明章則為希圖
      免罰之藉口（前行政法院三十一年判字第二十號判例意旨參照），原告已坦承
      本案係因其適用法律錯誤所致，此有原告復查申請書附案可稽，依司法院釋字
      第二七五號解釋意旨，即屬有過失，自應受罰。
    (二)按稅捐稽徵法第四十八條之一所定「進行調查」，應指有充分之事實證明有關
      機關對某一特定個案申報異常之狀況，開始進行進一步瞭解之行為而言，至於
      調查之方式、過程及及調查之結果，並不能影響有關機關是否已開始進行調查
      之事實認定。又財政部八十年八月十六日台財稅第八○一二五三五九八號函釋
      ，執行稅捐稽徵法第四十八條之一進行調查之作業步驟及基準日之認定原則：
      「營業稅異常資料之案件，稽徵機關經辦人員應於簽收當日簽報並敘明涉嫌違
      章情節與事項，發函通知營業人限期提供帳簿憑證等相關資料接受調查，以確
      認涉嫌違章事實並以函查日為（即發文日）為調查基準日」，其所稱「經辦人
      員應於簽收當日簽報並敘明涉嫌違章情節與事項」，係指稽徵機關於發函調查
      前內部簽辦調查異常案件之作業規範，尚非進行調查之必要程式，更非進行調
      查之唯一證據。本件桃園縣稅捐稽徵處於九十年一月二十日即懷疑原告有涉嫌
      逃漏稅之情形，因而其承辦人專案申請調檔查核，此有其所調檔之統一發票查
      核清單（製表日期為九十年一月二十日）附原處分可稽，且該處為進一步明瞭
      原告公司進銷情形，復於九十年四月十八日以九○桃稅工字第九○○○八○一
      二號及九十年五月八日以九○桃稅工字第00000000號函請原告限期提
      供八十六年至九十年度帳冊、憑證及相關憑證，此亦有各該函文影本附原處分
      卷可稽，是稽徵機關至遲於九十年四月十八日即已「進行調查」，至為明確，
      自不因稽徵機關未有制式「簽報單」，而影響本件已開始進行調查之事實認定
      。茲原告遲至九十年五月十五日及二十九日始補繳系爭營業稅並於九十年五月
      十五日及三十一日補行申報，已在上開九十年四月十八日調查基準日九十年四
      月十八日及九十年五月八日之後，自無稅捐稽徵法第四十八條之一免罰之適用
      。
    (三)又按「違章行為發生日起至查獲日（調查基準日）以前各期之期末『累積留抵
      稅額』，如均大於或等於虛報進項稅額者，則實際並未造成逃漏稅款，可依本
      部八十三年十二月六日台財稅第八三六二四四○一號函釋規定，免按營業稅法
      第五十一條第五款規定處罰。」固經財政部八十五年二月七日台財稅第八五一
      八九四二五一號函釋在案。惟本件原告所提出八十六年元月至九十年三月之銷
      售額與稅額申報書，其上累積留抵稅額一欄記載之金額均為「○」，雖原告每
      期均有應退稅額，然應退稅額究非累積留抵稅額可比，何況原告亦不否認該應
      退稅額均已退還，並無餘額，核與上開函釋免罰之情形不合，自無援引適用之
      餘地。
五、綜上所述，本件原告起訴意旨，並非可採，其虛報進項稅額，事證明確，桃園縣
    稅捐稽徵處予以裁罰，並無違誤。惟本件裁罰時所適用之財政部原頒「稅務違章
    案件裁罰金額或倍數參考表」，嗣後業經財政部於九十三年三月二十九日以台財
    稅字第０九三０四五一一三三號令修正在案，其中以營業稅法第十九條第一項第
    一款至第五款規定不得扣抵之進項稅額申報扣抵者，如於裁罰處分核定前已補徵
    稅款及以書面或談話筆錄中承認違章事實時，減處為一倍之罰鍰，此項修正有利
    於原告，依稅捐稽徵法第一條之一規定，對於本案亦有適用，原裁罰之倍數實有
    重行審酌之必要。原告起訴意旨，雖未指摘及此，惟原處分（復查決定）及訴願
    決定既有可議，仍應予撤銷。又稽徵機關適用上開「稅務違章案件裁罰金額或倍
    數參考表」，係屬其行政裁量權之範疇，本件應由被告機關另為妥適之裁處，以
    昭公允。
據上論結，本件原告之訴為有理由，依行政訴訟法第九十八條第三項前段，判決如主
文。
中　　　華　　　民　　　國　　九十三　　年　　　六　　　月　　二十三　　日
                           臺 北 高 等 行 政 法 院  第一庭
           　　　　　　　　　　　　　　　　　審判長 法　官  徐瑞晃
           　　　　　　　　　　　　　　　　　　　　 法　官  蕭惠芳
           　　　　　　　　　　　　　　　　　　　　 法　官  李得灶
右為正本係照原本作成。
如不服本判決，應於送達後二十日內向本院提出上訴狀並表明上訴理由，如於本判決
宣示後送達前提起上訴者，應於判決送達後二十日內補提上訴理由書（須按他造人數
附繕本）。
中　　　華　　　民　　　國　　九十三　　年　　　六　　　月　　 三十 　　日
            　　　　　　　　　　　　　　    　      書記官  陳清容
